高雄高等行政法院判決
　　　　　　　　　　　　　　　　　　 96年度訴字第105號
　　　　　　　　　　　　　　　.
原　　　告　新穗耕企業有限公司
代　表　人　甲○○
訴訟代理人　丁澤祥會計師
　　　　　　丁○○
被　　　告　財政部台灣省南區國稅局
代　表　人　乙○○局長
訴訟代理人　戊○○
　　　　　　丙○○
上列當事人間因營業稅事件，原告不服財政部中華民國95年12月
7日台財訴字第09500528910號訴願決定，提起行政訴訟。本院判
決如下：
    主  文
原告之訴駁回。
訴訟費用由原告負擔。
    事  實
甲、事實概要：
    緣原告於民國（下同）92年1至12月間進貨，進貨金額合計
    新臺幣（下同）24,707,106元，未依規定取得合法憑證，卻
    取得非實際交易對象至昕實業有限公司、台灣松芝國際有限
    公司、鉅亨國際有限公司及鴻總企業股份有限公司（下稱至
    昕、台灣松芝、鉅亨及鴻總）等4家公司所開立之統一發票
    計39張，充作進項憑證並申報扣抵銷項稅額，致逃漏營業稅
    1,235,355元，違反加值型及非加值型營業稅法（下稱營業
    稅法）第19條第1項第1款及稅捐稽徵機關管理營利事業會計
    帳簿憑證辦法（下稱管理會計帳簿憑證辦法）第21條第1項
    前段規定，為財政部高雄市國稅局（下稱高雄市國稅局）、
    被告所屬臺南市分局及財政部臺灣省中區國稅局東山稽徵所
    （下稱東山稽徵所）查獲，通報被告所屬嘉義市分局查證屬
    實，移由被告審理違章成立，因原告已於95年4月28日補繳
    稅款，並以書面承諾違章事實，被告初查乃依稅捐稽徵法第
    44條及營業稅法第51條第5款規定採擇一從重處罰，按所漏
    稅額處2倍罰鍰2,470,700元（計至百元止）。原告不服，就
    營業稅本稅及罰鍰部分，申請復查，未獲變更，提起訴願，
    亦遭駁回，遂提起本件行政訴訟。
乙、兩造聲明：
一、原告聲明求為判決：
（一）訴願決定及原處分（含復查決定）均撤銷。
（二）訴訟費用由被告負擔。
二、被告聲明求為判決：
（一）原告之訴駁回。
（二）訴訟費用由原告負擔。
丙、兩造之爭點：
一、原告主張之理由：
（一）原告92年間匯款向香港灣仔駱客道200號東新商業中心建
      藝達建材工程有限公司進貨磁磚，因礙於法令限制，無法
      自行進口，乃由該公司之介紹轉向其關係企業至昕、台灣
      松芝、鉅亨及鴻總公司購買，並委託該公司業務員葉福昌
      代表接洽簽約，全年進貨金額合計為24,707,106元，取得
      統一發票有39張，貨款支付部分以匯款，部分為現金，而
      所購買之磁磚則由至昕公司運送至原告，驗收而入庫，有
      驗收憑證帳冊提供而為查核。是原告之進貨取得統一發票
      申報扣抵銷項稅額，為事實而合於規定。惟被告對於原告
      交易之對象至昕等公司，認為並非實際交易對象，所開之
      發票亦非實在之交易，遂予以補徵營業稅1,235,355元，
      並按照稅捐稽徵法第44條及營業稅法第51條第5款之規定
      ，從一重而處罰2倍罰鍰2,470,700元，及指稱：「案經高
      雄市國稅局，被告所屬台南市分局及東山稽徵所查獲，分
      別以93年1月19日財高國稅局審三字0000000000號，93年
      12月30日南區國稅局南市三字第0930032126號及93年11月
      15日中區國稅東山字第0930021714號刑事案件移送書移送
      ，案經檢察署偵辦在案。顯見至昕，台灣松芝，鉅亨及鴻
      總等公司有開立不實統一發票與申請人之事實。」惟其所
      陳者係指該等公司刑事案件在檢察署偵辦之中，尚未偵結
      ，是否提起公訴亦不確定，自不足據作為證明，被告率爾
      認定該公司有開立不實統一發票給原告自是速斷。況刑事
      之判決，不得拘束行政法院，此為最高行政法院44年判字
      第48號著有判例：「刑事判決所認定之事實，及其所持法
      律上之見解，不能拘束本院。本院應本調查所得，自為認
      定及裁判。」足見至昕等公司縱有刑事案件被移送檢察署
      偵辦，亦不能證明原告與至昕等公司之交易即為不實在。
（二）最高行政法院86年度判字第3046號判決：「營業人取得非
      實際交易對象所開立統一發票作為進項憑證申報扣抵銷項
      稅額者，縱開立統一發票為虛設之公司行號而實際上無營
      業之事實，苟其已依法申報繳納所開立統一發票應納之營
      業稅，則營業人之所為，尚無因逃漏營業稅之情形，自無
      逕付之補繳營業稅。又上開營業人作為進項憑證之統一發
      票，其開立者是否申報繳納營業稅，為營業人所為是否構
      成逃漏稅款之要件，自應由稽徵機關負證明之責，且統一
      發票有無申報繳納營業稅，稅捐機關有案可查，殊無由營
      業人證明之理．．．。」是本件縱為被告認定原告取得之
      非實際交易對象至昕等公司所開立統一發票作為進項憑證
      申報扣抵銷項稅額，至昕等公司為虛設行號而實際上無營
      業之事實，依上開判決意旨，被告仍應查明作為進項憑證
      之統一發票，其開立者是否有申報繳納營業稅，雖處分決
      定書稱：「至昕等4家公司開立之統一發票並未據實申報
      銷項資料，並分別滯欠鉅額稅款．．．」但所陳籠統含混
      不明，原告是92年向該等公司進貨，其未申報之銷項資料
      及滯欠鉅額稅款是否包括在內，而原告銷項營業稅係按期
      申報，該等公司所開立統一發票之資料，自必附卷而為被
      告查核。若該等公司未申報銷項繳納營業稅，隨可查對逐
      期追繳，應無讓其不申報資料滯欠鉅額稅款。是以所陳內
      容顯著不明確，有違行政程序法第5條規定明確性。換言
      之，行政權之行使攸關人民權益，行政行為之構成要件及
      目的，應明白正確，使人民均能易於判斷，以利其遵循或
      尋救濟，是本件之處分應為違法。
（三）按財政部94年6月2日台財稅字第09404539890號令修訂「
      稅務違章案件裁罰金額或倍數參考表」，對於營業稅法第
      51條第5款虛報進項稅額，違章情形有進貨事實者，分為4
      種情形，其中「（一）以營業稅法第19條第1項第1款至第
      5款規定不得扣抵之進項稅額申報扣抵者。裁罰金額或倍
      數，按漏稅額處2倍之罰鍰。但於裁罰處分核定前已補繳
      稅額及以書面或於談話筆（紀）錄中承認違章事實者，處
      1倍之罰鍰。．．．（三）取得虛設行號所開立之憑證申
      報扣抵。裁罰金額或倍數，按所漏稅額處5倍之罰鍰。但
      於裁罰處分核定前已補繳稅款及以書面談話筆（紀）錄中
      承認違章事實者，處2倍罰鍰。．．．」二者之規定，其
      違章情形成立要件不同，裁罰金額及倍數亦異。本件原告
      92年1月至12月間，向至昕、台灣松芝、鉅亨、鴻總等4家
      公司進貨並取得統一發票，被告認為係取得非實際交易對
      象所開立之統一發票，充作進項憑證並申報扣抵銷項額，
      違反營業稅法第19條第1項第1款，及稅捐稽徵機關管理營
      利事業會計帳簿憑證辦法第21條第1項前段規定，同時亦
      說明原告已於95年4月28日補繳稅款，並以書面承諾違章
      事實，依前揭財政部「稅務違章案件裁罰金額或倍數參考
      表」對於營業稅法第51條第5款虛報進項稅額，以有進貨
      事實第（一）種違章情形，處1倍之罰鍰。被告適用第（
      三）種違章情形，處2倍罰鍰，自是要件事實不相當，涵
      攝錯誤，造成不當之聯結，侵害權益，自屬違法。又前揭
      財政部第（三）種違章情形，係以取得虛設行號所開立之
      憑證申報扣抵，依此規定應於取得時即為虛設行號所開立
      之憑證。查至昕、台灣松芝、鉅亨及鴻總等4家公司92年
      間尚未經司法機關提起公訴，並認定為虛設行號，則原告
      與之交易取得至昕等4家公司之統一發票應非為虛設行號
      所開立。被告對本件處分之理由，係認定違反營業稅法第
      19條第1項第1款，亦確認非虛設行號，故被告之處分乃涵
      攝錯誤，發生不當聯結，以2倍不合規定之罰鍰，自應撤
      銷。
（四）原處分依稅捐稽徵法第44條及營業稅法第51條第5款規定
      擇一從重處罰，按漏稅額處2倍罰鍰2,470,700元，亦有適
      用法規之不當錯誤。查擇一從重處罰，為最高行政法院84
      年9月20日9月份第2次庭長評事聯席會議決議，營業人觸
      犯營業稅法第51條各款，如同時涉及稅捐稽徵法第44條規
      定者，勿庸併罰，應擇一從重處罰，為法條競合（即想像
      競合）之處理。營業稅法第51條第5款虛報進項稅額，本
      文規定應按所漏稅額處1倍至10倍罰鍰，但其裁量權財政
      部已依職權命令修正訂定「稅務案件裁罰金額或倍數參考
      表」實施而適用。故本件之違章應適用該表所規定，有進
      貨事實，以營業稅法第19條第1項第1款，購進貨物或勞務
      未依規定取得憑證，不得扣抵之進項稅額申報扣抵者，與
      稅捐稽徵法第44條規定發生競合。是以依該表裁罰倍數規
      定應按所漏稅額處2倍罰鍰，但因原告於裁罰處分核定前
      已補稅款及以書面承認違章事實，應處1倍之罰鍰。至於
      被告所引財政部訂定該表之規定：「．．．（三）取得虛
      設行號所開立之憑證申報扣抵」，與稅捐稽法第44條之規
      定，並不發生競合。按稅捐稽徵法第44條規定為：「營利
      事業依法規定應給與他人憑證而未給與，應自他人取得憑
      證而未取得．．．。」而被告所指財政部之表所訂定「取
      得虛設行號所開立之憑證申報扣抵」及為依法不應取得而
      取得，二者是獨立不同之行為，並非一個意思決定，實施
      一個行為，故不發生競合，不得以取得虛設行號所開立之
      憑證申報扣抵，而依據該表裁罰倍數之但書規定處2倍罰
      鍰。又被告所提供營業稅籍資料，係被告內部作業資料，
      並無證明力，提供資料在異動事項欄雖註明有虛設行號，
      但在92年1月至12月間查核至昕等4家公司營業人進銷項交
      易對象彙加明細表，有關虛設行號之交易，並無原告公司
      ，查閱該等公司設立日期，開業日期，異動日期亦正常，
      無受責令停業註銷登記處分，或禁止統一發票之售與，92
      年間之統一發票當係被告所出售，是以該等公司在未經司
      法機關起訴判決認定為虛設行號，難認為係虛設行號。被
      告處分以2倍罰鍰，自屬涵攝錯誤，應請撤銷。
二、被告答辯之理由：
（一）按「納稅義務人對於核定稅捐之處分如有不服，應依規定
      格式，明理由，連同證明文件，依左列規定，申請復查
      ：1、依核定稅額通知書所載有應納稅額或應補徵稅額者
      ，應於繳款書送達後，於繳納期間屆滿翌日起算30日內，
      申請復查。」及「營利事業依法規定應給與他人憑證而未
      給與，應自他人取得憑證而未取得，或應保存憑證而未保
      存者，應就其未給與憑證、未取得憑證或未保存憑證，經
      查明認定之總額，處5％罰鍰。」為稅捐稽徵法第35條第1
      項第1款及第44條所明定。次按「營業人左列進項稅額，
      不得扣抵銷項稅額：1、購進之貨物或勞務未依規定取得
      並保存第33條所列之憑證者。」、「納稅義務人，有左列
      情形之一者，除追繳稅款外，按所漏稅額處1倍至10倍罰
      鍰，並得停止其營業：．．．5、虛報進項稅額者。」及
      「對外營業事項之發生，營利事業應於發生時自他人取得
      原始憑證，如進貨發票，或給與他人原始憑證，如銷貨發
      票。」分別為營業稅法第19條第1項第1款、第51條第5款
      及管理會計帳簿憑證辦法第21條第1項前段所規定。復按
      「營業人雖有進貨事實，惟不依規定取得交易對象開立之
      進項憑證，而取得非交易對象開立之進項憑證，申報扣抵
      銷項稅額時，該項已申報扣抵之銷項營業稅額顯未依法繳
      納，仍應依營業稅法第19條第1項第1款規定，就其取得不
      得扣抵憑證扣抵銷項稅額部分，追補該項不得扣抵之銷項
      稅款。又我國現行加值型營業稅係就各個銷售階段之加值
      額分別予以課稅之多階段銷售稅，各銷售階段之營業人皆
      為營業稅之納稅義務人，故該非交易對象之人是否已按其
      開立發票之金額報繳營業稅額，並不影響本件營業人補繳
      營業稅之義務。」亦經最高行政法院87年7月份第1次庭長
      評事聯席會議決議在案。又「說明：二、為符合司法院大
      法官會議釋字第337號解釋意旨，對於營業人取得非實際
      交易對象所開之統一發票作為進項憑證申報扣抵銷項稅額
      之案件，應視情節，分別依左列原則處理：（一）取得虛
      設行號發票申報扣抵之案件：．．．2.有進貨事實者：（
      1）進貨部分，因未取得實際銷貨人出具之憑證，應依稅
      捐稽徵法第44條規定處以行為罰。（2）因虛設行號係專
      以出售統一發票牟取不法利益為業，並無銷貨事實，故取
      得虛設行號發票之營業人，自亦無向該虛設行號進貨並支
      付進項稅額之事實，除該營業人能證明確有支付進項稅額
      予實際銷貨之營業人，並經稽徵機關查明該稅額已依法報
      繳者，應依營業稅法第19條第1項第1款規定，就其取得不
      得扣抵憑證扣抵銷項稅額部分，追補稅款，不再處漏稅罰
      外，其虛報進項稅額，已構成逃漏稅，應依營業稅法第51
      條第5款規定補稅並處罰。」、「納稅義務人同時觸犯租
      稅行為罰及漏稅罰相關罰則之案件，．．．（二）營業人
      觸犯營業稅法第51條各款，如同時涉及稅捐稽徵法第44條
      規定者，參照行政法院84年9月20日9月份第2次庭長評事
      聯席會議決議意旨，勿庸併罰，應擇一從重處罰。」及「
      稽徵機關查核營業人取得涉嫌虛設行號涉案期間開立之統
      一發票申報扣抵銷項稅額案件，仍應就交易雙方之進、銷
      貨情形覈實查核，不得逕按本部83年7月9日台財稅第8316
      01371號函辦理，如無法查明營業人確無向其進貨，且該
      涉嫌虛設行號已依規定按期申報進、銷項資料，並按其應
      納稅額繳納者，應免予補稅處罰。二、本令發布日前之未
      確定案件，稽徵機關應儘速再予查核，依上開規定辦理。
      」為財政部83年7月9日台財稅第831601371號函、85年4月
      26日台財稅第851903313號函及95年5月23日台財稅字第09
      504535500號令所釋示。再按「刑事判決與行政處分，原
      可各自認定事實，何況關於本件原告之行為，刑事判決認
      定原告代表人之詐欺事實，與原處分認定而為原告所不爭
      之原告行政犯行，並無矛盾之處，原告逃稅之行為，本身
      即屬違法，與『外銷品退還稅捐辦法』之是否法律無關。
      」最高行政法院55年度判字第2號著有判例。另「稅目：
      加值型及非加值型營業稅法。稅法條次及內容：第51條第
      5款、虛報進項稅額者。違章情形：1、有進貨事實者：（
      一）以營業稅法第19條第1項第1款至第5款規定不得扣抵
      之進項稅額申報扣抵者。裁罰金額或倍數：按所漏稅額處
      2倍之罰鍰。但裁罰處分核定前已補繳稅款以書面或於談
      話筆（紀）錄承認違章事實及承諾繳清罰鍰者，處l倍之
      罰鍰。．．．（三）取得虛設行號所開立之憑證申報扣抵
      。裁罰金額或倍數：1.按所漏稅額處3倍之罰鍰。但於裁
      罰處分核定前已補繳稅款及以書面或於談話筆（紀）錄中
      承認違章事實及承諾繳清罰鍰者，處2倍罰鍰；．．．」
      為財政部96年3月28日台財稅字第09604513740號令修正之
      「稅務違章案件裁罰金額或倍數參考表」所訂定。
（二）經查，朱寶仁、李天明、蔡寶霖及簡張劉為至昕、台灣松
      芝、鉅亨及鴻總等公司登記代表人，分別於系爭期間明知
      無實際買賣行為，虛開統一發票供原告等公司行號作為進
      項憑證，幫助原告等公司行號逃漏營業稅，違反稅捐稽徵
      法、商業會計法、刑法等相關規定，案經高雄市國稅局、
      被告所屬臺南市分局及東山稽徵所查獲，分別以93年1月
      19日財高國稅審三字第0000000000號、93年12月30日南區
      國稅南市三字第0930032126號及93年11月15日中區國稅東
      山字第0930021714號刑事案件移送書移送檢察署偵辦在案
      ，顯見至昕、台灣松芝、鉅亨及鴻總等公司有開立不實統
      一發票與原告之事實。
（三）次查，(1)原告於92年1至12月間取得至昕、台灣松芝、鉅
      亨及鴻總等公司所開立之統一發票計39張，其提示之4份
      訂貨合約書均由葉福昌代表簽訂，合約格式及付款條件均
      相同，而葉福昌係鴻總公司員工，應無同時代表4家公司
      與原告訂約之可能，且訂購之磁磚並無指定廠牌及材質，
      有鴻總公司92年度綜合所得稅BAN給付清單可稽，顯見系
      爭訂貨合約書係臨訟補證，原告實際並無向該等公司購買
      貨物情事；(2)原告以外匯匯款給香港建藝達公司之訂金、
      預付貨款及銀行借款等貨款時，均無取得相關之進貨憑證
      ，俟取得至昕等4家公司所開立之統一發票後，再改以現
      金支付訂貨餘額，惟其取得渠等公司開立統一發票之日期
      、金額與其付款之日期、金額無法勾稽，且付現金部分之
      憑證均為葉福昌簽具領據，難謂其有支付貨款與至昕等4
      家公司之事實；(3)原告於系爭期間以其名義自行申報進口
      結匯多筆，卻無申報進口貨物資料，其諉稱無法自行進口
      磁磚，乃向葉福昌購買，並依供應商要求92年下半年須支
      付現金等情，卻無法提示證明文件以實其說，顯見至昕、
      台灣松芝、鉅亨及鴻總等公司並非原告實際交易對象；(4)
      至昕、台灣松芝、鉅亨等公司92年度進項來源為東盈有限
      公司（下稱東盈公司）等虛設行號，該等公司92年度均無
      員工扣繳資料，另東盈公司實際負責人李麗淑於95年9月
      20日在財政部臺灣省北區國稅局中和稽徵所談話筆錄稱，
      東盈公司與台灣松芝、鉅亨公司的交易都是假的，又鴻總
      公司92年度進項來源為台灣松芝、鉅亨等虛設行號公司，
      與至昕公司之異常比率均為100％，台灣松芝及鉅亨公司
      之異常比率各為95.8％及98.3％，且至昕等4家公司於92
      年間均無申報進口貨物，至昕等公司並無實際進貨來源，
      有該等公司進項來源、銷項去路及年度申報明細可稽，益
      證該等公司並無進口貨物供銷售與原告之可能。綜上，原
      告與至昕等4家公司並無交易事實，卻取得該等虛設行號
      所開立統一發票，充作進項憑證並申報扣抵銷項稅額，有
      刑事案件移送書、談話筆錄、承諾書可稽，違章事證明確
      ，因原告已於95年4月28日補繳稅款，並以書面承諾違章
      事實，原處分依前揭規定，按所漏稅額處2倍罰鍰2,470,7
      00元，並無違誤，原告所訴洵不足採。
（四）又查，(1)東盈公司實際負責人李麗淑於95年9月20日在財
      政部臺灣省北區國稅局中和稽徵所談話筆錄稱，東盈與茂
      源有限公司（下稱茂源公司）主要是做皮件、布、鞋子及
      相關產品，兩公司營運是一致的，因臺灣廠商向大陸廠商
      訂貨供外銷，須取得臺灣廠商開立之統一發票充作進項憑
      證，並在臺灣付款，故大陸廠商藉由東盈與茂源公司開立
      統一發票及收款，另因臺灣與大陸沒有通匯，故東盈與茂
      源公司將貨款付給有匯款管道之力天世紀國際實業有限公
      司（下稱力天公司），並取得力天公司開立之統一發票，
      再由力天公司付款給大陸的實際供應商，而東盈與茂源公
      司付款給力天公司的方式是開立國內不可撤銷信用狀方式
      ，俟取得臺灣廠商的支票後，則拿去支付銀行貸款或是其
      他資金需求，東盈與茂源公司以申請信用狀付款的交易都
      是向大陸廠商進貨，然後透過開狀給中間人付款，東盈與
      茂源公司透過此模式，取得力天公司等5家公司開立之統
      一發票並無實際交易；另為了向銀行貸款，經由介紹以此
      模式虛開、虛取得統一發票之對象，有東盈公司於93、
      94年間分別取得環球皇家國際開發股份有限公司等4家公
      司開立之統一發票，東盈公司取得鉅亨、至昕等24家公
      司開立統一發票的交易都是假的，東盈公司於91至94年
      開立統一發票給台灣松芝、鉅亨公司等13家公司的交易是
      假的，茂源公司於91至94年取得鉅亨、至昕等26家公司
      開立統一發票的交易都是假的，茂源公司於91至94年開
      立統一發票給台灣松芝、鉅亨公司等11家公司的交易是假
      的，至東盈與茂源公司上列虛進虛銷的目的都是為了向銀
      行貸款，顯見至昕、台灣松芝、鉅亨公司於系爭期間與東
      盈與茂源公司有虛進、虛銷對開統一發票之行為；(2)至昕
      、台灣松芝、鉅亨及鴻總等4家公司取得虛設行號開立統
      一發票之異常比例各為100％、95.8％、98.3％及99.8％
      ，有營業人進銷項交易對象明細表可稽，益顯渠等公司並
      無銷售磁磚予原告之可能；(3)至昕、台灣松芝、鉅亨及鴻
      總等4家公司於91至92年間取得虛設行號開立統一發票金
      額分別為183,396,722元、73,550,069元、78,548,644元
      及96,950,191元，並虛開統一發票予虛設行號金額分別為
      168,270,850元、44,041,461元、47,605,533元及90,773,
      661元，營業稅籍並已分別註記「虛設行號」在案，渠等
      虛設行號登記代表人涉嫌違反稅捐稽徵法、刑法、商業會
      計法行為，刑責部分業經分別移送檢察署偵辦中，與本件
      認定之事實並無矛盾，依首揭判例，行政處分自可依查得
      事證認定，所訴洵無足採。
（五）末查，原告提示與至昕、台灣松芝、鉅亨及鴻總等4家公
      司於92年間之訂貨單合約書第五點、付款條件：買賣雙方
      同意於出、到貨後，以賣方指定之付款方式為雙方買賣之
      依據（包含開國內外信用狀、電匯、現金）等，惟其提示
      之付款情形，分別為外匯及現金，而至昕、台灣松芝、鉅
      亨及鴻總等4家公司係登記於國內之公司，並非原告提示
      外匯水單之受款人，又原告稱現金部分係付給葉福昌個人
      ，且其於簽約前即有以外匯支付訂金情形，有違一般商業
      交易情形，顯見系爭訂貨單合約書為臨訟補證，原告並無
      付款予至昕、台灣松芝、鉅亨及鴻總公司之事實，益證其
      實際交易對象並非渠等虛設行號，違章事證明確，並經原
      告於94年7月20日承諾違章屬實，補徵營業稅額業已確定
      在案，依財政部94年6月2日及96年3月28日修正之裁罰倍
      數表規定，並無處l倍罰鍰規定之適用，被告乃依規定按
      其所漏稅額處2倍罰鍰2,470,700元，並無違誤，所訴洵不
      足採。
　　理　由
一、按「當事人喪失訴訟能力或法定代理人死亡或其代理權消滅
    者，訴訟程序在有法定代理人或取得訴訟能力之本人，承受
    其訴訟以前當然停止。」「第168條、第169條第1項及第170
    條至前條之規定，於有訴訟代理人時不適用之。」「訴訟程
    序於裁判送達後當然停止者，其承受訴訟之聲明，由為裁判
    之原法院裁定之。」為民事訴訟法第170條、第173條前段、
    第177條第3項所明定，且為行政訴訟法第186條所準用。查
    ，被告代表人原為朱正雄局長，於本院審理中其代表人變更
    為何瑞芳代理局長，經其以96年7月16日南區國稅法一字第
    0960074341號函聲明承受訴訟，嗣復於96年8月3日再變更為
    乙○○新任局長，雖遲於本件言詞辯論終結後，始以96年8
    月10日南區國稅法一字第0960074348號函向本院聲明承受訴
    訟，然因被告原已委任有訴訟代理人為訴訟行為，本院之言
    詞辯論程序尚不發生行政訴訟法第186條準用民事訴訟法第
    170條規定應當然停止訴訟程序事由；惟按，訴訟程序於裁
    判送達後當然停止者，其承受訴訟之聲明，由為裁判之原法
    院裁定之，為上開行政訴訟法第186條準用民事訴訟法第177
    條第3項所規定，依其立法意旨，則訴訟程序於裁判送達前
    ，甚至言詞辯論終結前，發生當然停止之原因，承受訴訟之
    聲明，尤應由為裁判之原法院裁定之，是為當然之解釋（最
    高法院76年7月6日76年度第10次民事庭會議決議參照）。是
    被告代表人於本院宣示判決前既發生上述之變更，並據其遞
    次具狀聲明承受訴訟，揆諸前揭說明，均應予准許，合先敘
    明。
二、按「營利事業依法規定應給與他人憑證而未給與，應自他人
    取得憑證而未取得，或應保存憑證而未保存者，應就其未給
    與憑證、未取得憑證或未保存憑證，經查明認定之總額，處
    百分之5罰鍰。」為稅捐稽徵法第44條所明定。次按「營業
    人左列進項稅額，不得扣抵銷項稅額：一、購進之貨物或勞
    務未依規定取得並保存第33條所列之憑證者。」「納稅義務
    人，有左列情形之一者，除追繳稅款外，按所漏稅額處1倍
    至10倍罰鍰，並得停止其營業：．．．五、虛報進項稅額者
    。」及「對外營業事項之發生，營利事業應於發生時自他人
    取得原始憑證，如進貨發票，或給與他人原始憑證，如銷貨
    發票。」分別為營業稅法第19條第1項第1款、第51條第5款
    及管理會計帳簿憑證辦法第21條第1項前段所規定。又「為
    符合司法院大法官會議釋字第337號解釋意旨，對於營業人
    取得非實際交易對象所開立之統一發票作為進項憑證申報扣
    抵銷項稅額之案件，應視情節，分別依左列原則處理：（一
    ）取得虛設行號發票申報扣抵之案件：．．．2.有進貨事實
    者：（1）進貨部分，因未取得實際銷貨人出具之憑證，應
    依稅捐稽徵法第44 條規定處以行為罰。（2）因虛設行號係
    專以出售統一發票牟取不法利益為業，並無銷貨事實，故取
    得虛設行號發票之營業人，自亦無向該虛設行號進貨並支付
    進項稅額之事實，除該營業人能證明確有支付進項稅額予實
    際銷貨之營業人，並經稽徵機關查明該稅額已依法報繳者，
    應依營業稅法第19條第1項第1款規定，就其取得不得扣抵憑
    證扣抵銷項稅額部分，追補稅款，不再處漏稅罰外，其虛報
    進項稅額，已構成逃漏稅，應依營業稅法第51條第5款規定
    應補稅並處罰。」「納稅義務人同時觸犯租稅行為罰及漏稅
    罰相關罰則之案件，依本函規定處理。說明：二、．．．（
    二）營業人觸犯營業稅法第51條各款，如同時涉及稅捐稽徵
    法第44條規定者，參照行政法院84年9月20日9月份第2次庭
    長評事聯席會議決議意旨，勿庸併罰，應擇一從重處罰。」
    分別經財政部83年7月9日台財稅第831601371號函及85年4月
    26日台財稅第851903313號函釋在案。
三、本件原告92年1至12月間進貨，進貨金額合計24,707,106元
    ，未依規定取得合法憑證，卻取得非實際交易對象至昕、台
    灣松芝、鉅亨及鴻總等4家公司所開立之統一發票計39張，
    充作進項憑證並申報扣抵銷項稅額，致逃漏營業稅1,235,35
    5元，違反營業稅法第19條第1項第1款及管理會計帳簿憑證
    辦法第21條第1項前段規定，為高雄市國稅局、被告所屬臺
    南市分局及東山稽徵所查獲，通報被告所屬嘉義市分局查證
    屬實，移由被告審理結果，核定補徵所漏稅額1,235,355元
    ，因原告已於95年4月28日補繳稅款，並以書面承諾違章事
    實，被告初查乃依稅捐稽徵法第44條及營業稅法第51條第5
    款規定採擇一從重處罰，按所漏稅額處2倍罰鍰2,470,700元
    （計至百元止），業據兩造分別陳明在卷，並有營業稅違章
    核定稅額繳款書影本、被告95年6月5日95度財營業字第6609
    4101866處分書影本及違章案件罰鍰繳款書等附原處分卷可
    稽，洵堪認定。
四、原告雖主張：原告於92年1月至12月間，向至昕、台灣松芝
    、鉅亨、鴻總等4家公司進貨並取得統一發票，被告認定係
    取得非實際交易對象所開立之統一發票，充作進項憑證並申
    報扣抵銷項額，違反營業稅法第19條第1項第1款及管理會計
    帳簿憑證辦法第21條第1項前段規定，並補徵營業稅1,235,3
    55元，惟原告已於95年4月28日補繳稅款，並以書面承諾違
    章事實，應依財政部「稅務違章案件裁罰金額或倍數參考表
    」對於營業稅法第51條第5款虛報進項稅額，以「有進貨事
    實者，以營業稅法第19條第1項第1款至第5款規定不得扣抵
    之進項稅額申報扣抵者」之違章情形，處1倍之罰鍰；又至
    昕等4家公司92年間尚未經司法機關提起公訴，並認定為虛
    設行號，則原告與之交易取得至昕等4家公司之統一發票應
    非為虛設行號所開立，被告以原告取得虛設行號所開立之憑
    證申報扣抵，而處2倍罰鍰，乃涵攝錯誤，造成不當聯結，
    自應撤銷云云，資為爭議。
五、經查，（1）原告於92年1至12月間取得至昕、台灣松芝、鉅
    亨及鴻總等公司所開立之統一發票計39張，其提示之4份訂
    貨合約書均由葉福昌代表簽訂，合約格式及付款條件均相同
    ，而葉福昌係鴻總公司員工，應無同時代表4家公司與原告
    訂約之可能，且訂購之磁磚並無指定廠牌及材質，又系爭訂
    貨合約書第5點付款條件記載「買賣雙方同意於出、到貨後
    ，以賣方指定之付款方式為雙方買賣之依據（包含開國內外
    信用狀、電匯、現金）等。」查原告提示之付款情形，分別
    為外匯及現金，而至昕等4家公司係登記於國內之公司，並
    非原告提示外匯水單之受款人，且其於簽約前即有以外匯支
    付訂金情形，有違一般商業交易情形，此有鴻總公司92年度
    綜合所得稅BAN給付清單及台灣中小企業銀行嘉義分行賣匯
    水單附原處分卷可稽，足見系爭訂貨合約書係臨訟補證。（
    2）原告以外匯匯款給香港建藝達公司之訂金、預付貨款及
    銀行借款等貨款時，均無取得相關之進貨憑證，俟取得至昕
    等4家公司所開立之統一發票後，再改以現金支付訂貨餘額
    ，惟其取得渠等公司開立統一發票之日期、金額與其付款之
    日期、金額無法勾稽，且付現金部分之憑證均為葉福昌簽具
    領據，此有收據附原處分卷足憑，難認原告有支付貨款與至
    昕等4家公司之事實。（3）原告於系爭期間以其名義自行申
    報進口結匯多筆，卻無申報進口貨物資料，且其於92年下半
    年仍有結匯匯款，卻諉稱無法自行進口磁磚，乃向葉福昌購
    買，並依供應商要求92年下半年須支付現金等情，卻無法提
    示證明文件以實其說。（4）至昕、台灣松芝、鉅亨等公司
    92年度進項來源為東盈公司等虛設行號，該等公司92年度均
    無員工扣繳資料，又鴻總公司92年度進項來源為台灣松芝、
    鉅亨等虛設行號公司，與至昕公司之異常比率均為100％，
    台灣松芝、鉅亨及鴻總公司之異常比率各為95.8％、98.3％
    及99.8％，且至昕等4家公司於92年間均無申報進口貨物，
    此有至昕等4家公司進項來源、銷項去路、年度申報明細及
    營業人進銷項交易對象明細表附原處分卷可稽，益證該等公
    司並無進口貨物供銷售與原告之可能。（5）東盈公司實際
    負責人李麗淑於95年9月20日在財政部臺灣省北區國稅局中
    和稽徵所製作之談話筆錄稱，東盈與茂源公司主要是做皮件
    、布、鞋子及相關產品，兩公司營運是一起的，因臺灣廠商
    向大陸廠商訂貨供外銷，須取得臺灣廠商開立之統一發票充
    作進項憑證，並在臺灣付款，故大陸廠商藉由東盈與茂源公
    司開立統一發票及收款，另因臺灣與大陸沒有通匯，故東盈
    與茂源公司將貨款付給有匯款管道之力天公司，並取得力天
    公司開立之統一發票，再由力天公司付款給大陸的實際供應
    商，而東盈與茂源公司付款給力天公司的方式是開立國內不
    可撤銷信用狀方式，俟取得臺灣廠商的支票後，則拿去支付
    銀行貸款或是其他資金需求，東盈與茂源公司以申請信用狀
    付款的交易都是向大陸廠商進貨，然後透過開狀給中間人付
    款，東盈與茂源公司透過此模式，取得的進項發票有力天公
    司等5家公司；另為了向銀行貸款，經由介紹以此模式虛開
    、虛拿發票的對象，有東盈公司於93、94年間分別取得環
    球皇家國際開發股份有限公司等4家公司之發票，交易都是
    假的；東盈公司與鉅亨、至昕等24家公司的交易都是假的
    ；東盈公司於91至94年銷貨給台灣松芝、鉅亨公司等13家
    公司的交易是假的；茂源公司91至94年的交易中，跟鉅亨
    、至昕等26家公司的交易都是假的；茂源公司91至94年的
    交易中，銷貨給台灣松芝、鉅亨公司等11家公司的交易是假
    的，至東盈與茂源公司上列虛進虛銷的目的都是為了向銀行
    借錢等語，此有該談話筆錄附原處分卷可稽，足見至昕、台
    灣松芝、鉅亨公司於系爭期間與東盈與茂源公司有虛進、虛
    銷對開統一發票之行為。（6）至昕、台灣松芝、鉅亨及鴻
    總等4家公司於91至92年間取得虛設行號開立統一發票金額
    分別為183,396,722元、73,550,069元、78,548,644元及96,
    950,191元，並虛開統一發票予虛設行號金額分別為168,270
    ,850元、44,041,461元、47,605,533元及90,773,661元，營
    業稅籍並已分別註記「虛設行號」在案，且渠等虛設行號登
    記代表人，於系爭期間明知無實際買賣行為，虛開統一發票
    供原告等公司行號作為進項憑證，幫助原告等公司行號逃漏
    營業稅，違反稅捐稽徵法、商業會計法、刑法等相關規定，
    案經高雄市國稅局、被告所屬臺南市分局及東山稽徵所查獲
    ，分別以93年1月19日財高國稅審三字第0000000000號、93
    年12月30日南區國稅南市三字第0930032126號及93年11月15
    日中區國稅東山字第0930021714號刑事案件移送書移送檢察
    署偵辦在案，此有營業人進銷項交易對象明細表、營業稅稅
    籍資料查詢及刑事案件移送書附原處分卷足按，顯見至昕、
    台灣松芝、鉅亨及鴻總等公司均為虛設行號，且有開立不實
    統一發票與原告之事實。綜上，原告與至昕等4家公司並無
    交易事實，卻取得該等虛設行號所開立統一發票，充作進項
    憑證並申報扣抵銷項稅額，此有刑事案件移送書、談話筆錄
    、承諾書附原處分卷可稽，違章事證明確。其縱無違反稅捐
    稽徵法第44條及營業稅法第51條第5款規定之故意，亦有應
    注意、能注意而不注意之過失，故其行為構成稅捐稽徵法第
    44條及營業稅法第51條第5款規定之違章，自堪認定。
六、本件原告於92年1至12月間進貨，取得非實際交易對象至昕
    、台灣松芝、鉅亨及鴻總等4家公司所開立之統一發票，充
    作進項憑證並申報扣抵銷項稅額，致違反稅捐稽徵法第44條
    及行為時營業稅法第51條第5款規定，揆諸前揭規定，應從
    一重依營業稅法第51條第5款之規定處罰。又財政部96年3月
    28日台財稅字第09604513740號令修正之「稅務違章案件裁
    罰金額或倍數參考表」，就營業稅法第51條第5款規定「虛
    報進項稅額者」，如其違章情形為「有進貨事實者，取得虛
    設行號所開立之憑證申報扣抵」，按所漏稅額處3倍之罰鍰
    ，但於裁罰處分核定前已補繳稅款及以書面或於談話筆（紀
    ）錄中承認違章事實者及承諾繳清罰鍰者，處2倍之罰鍰。
    而財政部頒發之「稅務違章案件裁罰金額或倍數參考表」係
    行政規則之一種，乃財稅主管機關基於使其下級辦理裁罰機
    關對違章案件之裁罰金額或倍數有一客觀之標準可資參考，
    避免專斷或有輕重之差別待遇，僅就執行母法之細節性、技
    術性事項加以具體明確規定，尚未逾越立法裁量範圍。且按
    行政裁量事項，若無逾越權限或濫用權力情事，應非行政法
    院所得審究之範圍（最高行政法院80年度判字第432號判決
    參照）。本件因原告已於95年4月28日補繳稅款，並以書面
    承諾違章事實，此有營業稅違章核定稅額繳款書及承諾書附
    原處分為憑，是被告依上開法令規定，並參考財政部頒發之
    前揭「稅務違章案件裁罰金額或倍數參考表」在法定範圍內
    ，按原告所漏稅額1,235,355元，按所漏稅額處2倍罰鍰2,47
    0,700元（計至百元止），並無不合。是原告主張：原告已
    於95年4月28日補繳稅款，並以書面承諾違章事實，應依財
    政部「稅務違章案件裁罰金額或倍數參考表」對於營業稅法
    第51條第5款虛報進項稅額，以「有進貨事實者，以營業稅
    法第19條第1項第1款至第5款規定不得扣抵之進項稅額申報
    扣抵者」之違章情形，處1倍之罰鍰云云，核不足採。
七、又按「行政罰與刑罰之構成要件雖有不同，而刑事判決與行
    政處分，亦原可各自認定事實，惟認定事實須憑證據，倘無
    登據足資認定有堪以構成行政罰或刑罰要件之事實存在，即
    不得僅以推測之詞予人處罰，則二者所應一致」最高行政法
    院75年判字第309號判例可資參照。故本院依據前述訂貨合
    約書、營業人進銷項交易對象明細表、刑事案件移送書、談
    話筆錄、承諾書及自行調查證據結果，即得審究被告認定至
    昕等4家公司均為虛設行號是否適法，自不須俟檢察官偵查
    結果，始得審認判斷。是原告主張：至昕等4家公司92年間
    尚未經司法機關提起公訴，並認定為虛設行號，則原告與之
    交易取得至昕等4家公司之統一發票應非為虛設行號所開立
    ，被告以原告取得虛設行號所開立之憑證申報扣抵，而處2
    倍罰鍰，乃涵攝錯誤，造成不當聯結，自應撤銷云云，顯係
    誤會，亦不足採。
八、綜上所述，原告之主張，並無可採。原告取得非實際交易對
    象至昕、台灣松芝、鉅亨及鴻總等4家公司所開立之統一發
    票充作進項憑證，並申報扣抵銷項稅額，逃漏營業稅，事證
    明確。從而被告除核定補徵原告營業稅外，並按所漏稅額處
    2倍罰鍰2,470,700元（計至百元止），並無違誤。復查決定
    及訴願決定遞予維持，亦無不合。原告提起本件訴訟，求為
    撤銷，為無理由，應予駁回。又本件事證已臻明確，兩造其
    餘攻擊防禦方法與判決結果不生影響，爰不逐一論述，附此
    說明。
據上論結，本件原告之訴為無理由，依行政訴訟法第195條第1項
後段、第98條第1項前段，判決如主文。
中　　華　　民　　國　　96　　年　 　8　　月　 23  　 日
                  第二庭審判長法  官　  江幸垠
                              法  官　  簡慧娟
                              法  官　  許麗華
以上正本係照原本作成。
如不服本判決，應於判決送達後20日內向本院提出上訴書狀，其
未表明上訴理由者，應於提起上訴後20日內向本院提出上訴理由
書（須按對造人數附繕本）；如於本判決宣示或公告後送達前提
起上訴者，應於判決送達後20日內補提上訴理由書（須附繕本）
。未表明上訴理由者，逕以裁定駁回。
中　　華　　民　　國　　96　　年　 　8　　月　 23  　 日
　　　　　　　　　　　　　　　書記官    李  昱
